臺灣臺南地方法院民事裁定　　　　　　 100年度監宣字第50號
聲　請　人　沈生吉
上列聲請人聲請監護宣告事件，本院裁定如下：
    主    文
宣告沈美瑄（女，民國○○○年○月○○日生，身分證統一編號
：Ｚ000000000號，住臺南市○區○○里○○街四一巷
四七號）為受監護宣告之人。
選定聲請人沈生吉（男，民國○○○年○○月○○日生，身分證
統一編號：Ｚ000000000號，住臺南市○○區○○里○
○路七九號）為受監護宣告之人之監護人。
指定沈美琪（女，民國○○○年○○月○○日生，身分證統一編
號：Ｚ000000000號，住臺南市東區○○○○街十一巷
六七號五樓之二）為會同開具財產清冊之人。
聲請費用新臺幣玖仟參佰零肆元由受監護宣告之人沈美瑄負擔。
    理    由
一、按對於因精神障礙或其他心智缺陷，致不能為意思表示或受
    意思表示，或不能辨識其意思表示之效果者，法院得因本人
    、配偶、四親等內之親屬、最近一年有同居事實之其他親屬
    、檢察官、主管機關或社會福利機構之聲請，為監護之宣告
    ，民法第14條第1項定有明文。次按受監護宣告之人應置監
    護人。法院為監護之宣告時，應依職權就配偶、四親等內之
    親屬、最近一年有同居事實之其他親屬、主管機關、社會福
    利機構或其他適當之人選定一人或數人為監護人，並同時指
    定會同開具財產清冊之人，民法第1110條、第1111條第1項
    亦定有明文。
二、本件聲請意旨略以：聲請人沈生吉（男，民國34年11月16日
    生，身分證統一編號：Ｚ000000000號，住臺南市○○區○○
    里○○路79號）為沈美瑄（女，65年1月17日生，身分證統
    一編號：Ｚ000000000號，住臺南市○區○○里○○街41巷47
    號）之父親，沈美瑄於100年2月10日因車禍受傷，致不能為
    意思表示或受意思表示，或不能辨識其意思表示之效果，為
    此聲請對其為監護宣告。又聲請人為沈美瑄之父親，沈美瑄
    受傷後均由聲請人負責照顧，請求選任聲請人擔任其監護人
    。再沈美琪（女，61年12月13日生，身分證統一編號：Ｚ000
    000000號，住臺南市東區○○○○街11巷67號5樓之2）係沈
    美瑄之姊姊，請求指定沈美琪擔任會同開具財產清冊之人等
    語。
三、經查，聲請人係沈美瑄之父親，業據本院依職權調閱其二人
    戶籍資料，有其二人全戶戶籍資料查詢結果單2份在卷可憑
    ，揆諸上開規定，聲請人為宣告沈美瑄為監護宣告之人之聲
    請人資格，自無欠缺。經查，聲請人主張上情，業據其提出
    成功大學醫學院附設醫院診斷證明書1份、身心障礙手冊1
    份為憑，本院審驗沈美瑄之精神狀況，並依職權函請財團法
    人臺灣省私立臺南仁愛之家附設精神療養院指派該院精神科
    施仁雄醫師協助鑑定沈美瑄之精神狀態，鑑定人施仁雄醫師
    參與沈美瑄之精神狀態鑑定，認為：「一般醫學檢查：個案
    意識呈昏迷狀態，對問話無法回答，必須靠鼻胃管協助進食
    ，靠氣管內管幫忙呼吸，四肢變形無力，無法自我行動，大
    小便及個人衛生須他人完全協助。精神檢查方面：個案之注
    意力、判斷能力、對人、時、地之定向感、記憶力、計算能
    力及抽象思考能力均有明顯缺失。」鑑定結果說明：「這是
    一個腦病變後遺症的個案，個案現在意識仍不清，個案自我
    照顧能力呈明顯不足。」鑑定判定：「基於受鑑定人有精神
    上之障礙（其他心智缺陷-植物人）其程度重大，基於上開
    原因，不能管理處分自己的財產，基於上開原因，回復之可
    能性低，精神障礙（其他心智缺陷）之程度，可為監護宣告
    ，不能為意思表示或受意思表示，不能辨識其意思表示之效
    果。」有鑑定書在卷可稽，故聲請人聲請對沈美瑄為監護宣
    告為有理由，應予准許。
四、次查，聲請人沈生吉（男，34年11月16日生，身分證統一編
    號：Ｚ000000000號，住臺南市○○區○○里○○路79號）為
    受監護宣告之人沈美瑄之父親，有本院依職權所調閱聲請人
    與沈美瑄二人之全戶戶籍資料查詢結果單2份在卷可憑，且
    經受監護宣告之人之親屬團體會議推定為受監護宣告之人沈
    美瑄之監護人，有聲請人所提出之親屬團體會議推定監護人
    說明書、親屬系統表、親屬團體會議紀錄、親屬之戶籍謄本
    在卷可稽，又參酌受監護宣告之人沈美瑄車禍受傷後，其相
    關事務主要由聲請人負責處理等情，業經聲請人陳明在卷，
    認由聲請人沈生吉擔任監護人，最能符合受監護宣告之人之
    最佳利益，爰選定聲請人沈生吉為監護人；另沈美琪（女，
    61 年12月13日生，身分證統一編號：Ｚ000 000000號，住臺
    南市東區○○○○街11巷67號5樓之2）係受監護宣告人沈美
    瑄之姊姊，有其戶籍謄本1份在卷可稽，並經受監護宣告之
    人之親屬團體會議推定為會同開具財產清冊之人，有聲請人
    所提出之親屬團體會議推定監護人說明書、親屬系統表、親
    屬團體會議紀錄、親屬之戶籍謄本在卷可稽，爰指定沈美琪
    為會同開具財產清冊之人。
五、依民事訴訟法第608條第1項、第95條、第87條第1項，裁定
    如主文。
中    華    民    國   100    年    4     月    29    日
                   家事法庭   法  官  鄭  彩  鳳
正本係照原本作成。
如不服本裁定關於選定監護人及指定會同開具財產清冊之人等部
分，應於送達後十日內向本院提出抗告狀，並繳納抗告費新臺幣
1,000元；其餘關於宣告監護之部分，不得抗告。
中    華    民    國   100    年    4     月    29    日
                              書記官  陳  世  明